【裁判字號】    99,裁,904
【裁判日期】    990422
【裁判案由】    徵收補償
【裁判全文】
最  高  行  政  法  院  裁  定
                                       99年度裁字第904號
上  訴  人  甲○○
            乙○○
            丙○○
共      同
訴訟代理人  黃秀禎  律師
被 上訴 人  臺北市政府
代  表  人  丁○○
上列當事人間徵收補償事件，上訴人對於中華民國98年12月29日
臺北高等行政法院98年度訴字第2203號判決，提起上訴，本院裁
定如下：
    主  文
上訴駁回。
上訴審訴訟費用由上訴人負擔。
    理  由
一、按對於高等行政法院判決之上訴，非以其違背法令為理由，
    不得為之，行政訴訟法第242條定有明文。依同法第243條第
    1項規定，判決不適用法規或適用不當者，為違背法令；而
    判決有同條第2項所列各款情形之一者，為當然違背法令。
    是當事人對於高等行政法院判決上訴，如依行政訴訟法第24
    3條第1項規定，以高等行政法院判決有不適用法規或適用不
    當為理由時，其上訴狀或理由書應有具體之指摘，並揭示該
    法規之條項或其內容；若係成文法以外之法則，應揭示該法
    則之旨趣，倘為司法院解釋或本院之判例，則應揭示該判解
    之字號或其內容。如以行政訴訟法第243條第2項所列各款情
    形為理由時，其上訴狀或理由書，應揭示合於該條項各款之
    事實。上訴狀或理由書如未依此項方法表明者，即難認為已
    對高等行政法院判決之違背法令有具體之指摘，其上訴自難
    認為合法。
二、被上訴人為辦理「臺北市北投士林科技園區區徵收，申
    請區段徵收臺北市○○區○○段4小段366-1地號等22筆私有
    土地，報奉內政部以民國97年11月11日內授中辦地字第0970
    724700號函核准區段徵收，被上訴人旋據以98年1月5日府地
    發字第09731538500號公告區段徵收臺北市士林科技園區土
    地。上訴人於公告期間內之98年2月2日向被上訴人提出異議
    理由書主張渠等所有坐落臺北市○○區○○段2小段444-3及
    444-4地號土地（下稱系爭土地）請按毗鄰非公共設施保留
    地之平均公告現值計算作成辦理徵收補償之處分。案經被上
    訴人以98年3月9日府地發字第09800369600號函（下稱98年3
    月9日函）復：「……二、旨揭區段徵收範圍係本府依據內
    政部都市計畫委員會93年5月25日審議通過之『變更臺北市
    基隆河以東、雙溪南北兩側地區主要計畫為北投士林科技園
    區案』都市區徵收範圍勘定，並於94年間報奉內
    政部核定，經查旨揭土地並未坐落上開都市計畫範圍內，故
    未納入本區段徵收範圍。三、至於臺端要求儘速徵收補償一
    節，因旨揭土地都市計畫使用分區為河川區，本府（工務局
    水利工程處）未來將考量配合北投士林科技園區觀景堤防型
    式併同進行堤外整體景觀規劃，屆時如需使用旨揭土地，將
    編列經費依法辦理徵收補償。……。」上訴人對之不服，以
    被上訴人對於其土地使用之限制，實已造成公益之特別犧牲
    ，被上訴人應作成辦理徵收補償之處分云云，提起訴願，案
    經內政部以人民並無此公法上請求權，且被上訴人98年3月9
    日函文性質並非行政處分等理由，以98年9月1日臺內訴字第
    0980083633號訴願決定不受理，上訴人仍表不服，遂提起行
    政訴訟，求為判決訴願決定及原處分均撤銷，被上訴人應依
    「變更臺北市基隆河以東、雙溪南北兩側地區主要計畫為北
    投士林科技園區案」暨「擬訂北投士林科技園區細部計畫案
    」二案，就上訴人所有之臺北市○○區○○段二小段444-3
    及444-4等地號土地，依毗鄰非公共設施保留地計畫並適用
    抵價地請領程序，作成辦理徵收補償之處分，經原審法院判
    決(以下稱原判決)駁回。
三、上訴人對於原判決上訴，雖以該判決違背法令為由，惟查原
    判決駁回上訴人之訴之主要理由，係：被上訴人非系爭土地
    之徵收核准機關，其98年3月9日函純屬針對上訴人之請求所
    為經辦事件之事實上敘述或理由說明，並不因而產生何等公
    法上之效果，並非行政處分，不得對之提起行政訴訟；土地
    徵收僅有國家始為徵收權之主體(本院24年判字第18號判例
    參照)，一般人民除法律別有規定外，並無請求國家徵收其
    所有土地之公法上請求權。經核上訴狀所載，係錯以上訴人
    為土地徵收機關為前提，指摘原判決適用法規不當，不能認
    已對該判決之如何違背法令已有具體之指摘。又司法院釋字
    第400號係對既成道路之徵收補償為解釋；同院釋字第440號
    係就主管機關對於既成道路或都市○○道路用地，在依法徵
    收或價購以前埋設地下設施物妨礙土地權利人對其權利之行
    使，致生損失之情形為解釋。本案均無上述情事，顯與司法
    院釋字第400號及第440號解釋無關。上訴狀引顯屬無關之該
    二號解釋，指原判決適用法規及不適用法規不當，亦不能認
    有具體指摘原判決如何違背法令。依首揭說明，應認其上訴
    為不合法。
四、據上論結，本件上訴為不合法。依行政訴訟法第249條第1項
    前段、第104條、民事訴訟法第95條、第78條、第85條第1項
    前段，裁定如主文。
中    華    民    國    99    年    4     月    22    日
                    最高行政法院第五庭
                        審判長法官  黃  璽  君
                              法官  曹  瑞  卿
                              法官  鄭  忠  仁
                              法官  吳  東  都
                              法官  陳  金  圍
以  上  正  本  證  明  與  原  本  無  異
中    華    民    國    99    年    4     月    23    日
                              書記官  郭  育  玎


司法院資訊處製作；財團法人民間司法改革基金會備份。
